【裁判字號】    99,易,239
【裁判日期】    990416
【裁判案由】    毒品危害防制條例
【裁判全文】
臺灣板橋地方法院刑事判決               99年度易字第239號
公  訴  人  臺灣板橋地方法院檢察署檢察官
被      告  甲○○
上列被告因違反毒品危害防制條例案件，經檢察官提起公訴（98
年度偵字第24861 號），本院判決如下：
    主  文
甲○○持有第三級毒品純質淨重二十公克以上，處有期徒刑拾月
，扣案之第三級毒品愷他命陸包（驗餘淨重佰點公克，純度
約百分之九十八）沒收；又轉讓第三級毒品，處有期徒刑陸月。
應執行有期徒刑壹年貳月，扣案之第三級毒品愷他命陸包（驗餘
淨重佰點公克，純度約百分之九十八）沒收。
    事  實
一、宋憲維明知愷他命（Ketamine，俗稱K 他命）係毒品危害防
    制條例第2 條第2 項第3 款所定之第三級毒品，依法不得轉
    讓，且持有之純質淨重不得逾20公克，竟仍基於持有第三級
    毒品愷他命之犯意，於民國98年4 月間某日，在桃園縣中壢
    市某錢櫃KTV 內，向真實姓名年籍不詳綽號「小妖」之成年
    男子，以新臺幣12萬元之代價購得第三級毒品愷他命約400
    公克（嗣後為警扣得之愷他命經鑑定純度約98% ，故購入時
    純質淨重約392 公克），而無故持有第三級毒品愷他命純質
    淨重逾20公克以上。其後另基於轉讓第三級毒品愷他命之單
    一接續犯意，於98年7 月21日16時許前之某時（起訴書誤載
    為19時許），甲○○駕駛車號0850-XD 號自用小客車搭載友
    人丙○○等人出遊時，將上開所持有之第三級毒品愷他命放
    置於該車副駕駛座之腳踏板處，在該車自臺北縣三峽鎮○○
    街40號丙○○住處出發至桃園縣某處途中，於同日16時許前
    之某時（起訴書誤載為19時許），任由坐在副駕駛座之丙○○自行取用數量不詳之愷他命裝填在香煙盒之外包裝塑膠袋
    內，以供己摻入香煙內施用；復於同日16時許，提供數量不
    詳之愷他命供丙○○摻入香煙內吸用，而以上開方式接續2
    次無償轉讓數量不詳之第三級毒品愷他命予丙○○。嗣於98
    年7 月22日0 時10分許，在桃園縣桃園市○○○路與寶慶路
    口為警查獲，並在上開車輛內扣得甲○○所持有之第三級毒
    品愷他命6 包（淨重共計300.38公克，驗餘淨重共計300.3
    公克，純度約98% ，驗前純質淨重約294.37公克）。
二、案經桃園縣政府警察局桃園分局移送臺灣桃園地方法院檢察
    署檢察官呈請臺灣高等法院檢察署檢察長令轉臺灣板橋地方
    法院檢察署檢察官偵查起訴。
    理  由
一、按被告以外之人於審判外之陳述，經當事人於審判程序同意
    作為證據，法院審酌該言詞陳述或書面陳述作成時之情況，
    認為適當者，亦得為證據。當事人、代理人或辯護人於法院
    調查證據時，知有第159 條第1 項不得為證據之情形，而未
    於言詞辯論終結前聲明異議者，視為有前項之同意，刑事訴
    訟法第159 條第1 項及第159 條之5 分別定有明文。查本案
    證人丙○○、乙○○、李孟書於警詢時及檢察官偵查中所為
    之陳述，檢察官、被告宋憲書均未爭執其得為證據之資格，
    且迄本院辯論終結前，復未就該等證據之證據能力聲明異議
    ，本院審酌上開證據並無違法取得之程序瑕疵，復無證明力
    過低等情形，依法具有證據能力。
二、訊據被告甲○○在本院審理時固坦承持有扣案如事實欄所載
    之第3 級毒品愷他命等情，惟矢口否認有何轉讓第三級毒品
    予丙○○之犯行，辯稱：丙○○取用伊車內之愷他命時，伊
    在講電話，伊沒有要給他使用的意思，且伊從來都沒有請丙○○用愷他命，他用的應該是他自己裝的那包，我們當時有
    一起在抽煙，伊想那應該是丙○○自己的，不是伊的，而丙○○自己有用愷他命，他應該是自己去買的。而在警局時，
    警察問在車上丙○○所施用的毒品是不是伊的，伊說對，警
    察說這樣就是伊拿給他施用，伊當時沒有想這麼多，那時在
    偵查中丙○○有說是他自己拿去用的，伊是事後才知道，所
    以伊有跟他說不要這樣云云。然查：
  (一)扣案之白色細晶體6 包，係在被告所駕駛之上開自小客車副
    駕駛座腳踏板處所查獲，且係屬被告所有，業據被告供承在
    卷，又上開扣案物經送請內政部警政署刑事警察局鑑定結果
    ，驗前總毛重為304.22公克（包裝塑膠袋總重約3.84公克，
    故驗前總淨重為300.38公克，經隨機抽取編號A 鑑定，經取
    0.08公克鑑定用罄，檢出含有第三級毒品愷他命成分，純度
    98% ，依據抽測純度質，驗前總純質淨重約294.37公克，此
    有該局98年9 月2 日刑鑑字第0980107404號鑑定書1 紙在卷
    可按。是被告在前揭時地所持有之第三級毒品愷他命純質淨
    重逾二十公克以上，堪以認定。
  (二)又證人丙○○在本院審理時具結證稱：伊於98年7 月21日下
    午4 、5 點坐上被告的車子，於同日16時許，在前開自小客
    車上，有和被告一起施用K 煙，那是被告請伊吸食的，另外
    伊一上車坐在副駕駛座也有自己取用車上的K 他命摻入香煙
    吸食，且伊有從被告的K 他命裝了一小包放在裝香菸的外包
    塑膠袋，後來伊於當日23時許施用K 煙時，就是使用伊先前
    上車時所取用的一小包愷他命。伊那天上車就看到車上副駕
    駛座腳踏墊上有K 他命，伊想說大家都是朋友，伊就直接拿
    起K 他命捲香菸，當時被告在講電話跟他女友吵架，沒有注
    意到伊，若是注意到，他也不會理伊，而點煙是會有味道，
    但伊之前就有吸食K 他命，所以被告有可能以為K 他命是伊
    自己的。伊用被告的K 他命都不用給錢，這是習慣，那天伊
    上車就看到有K 他命，伊知道那是被告的，那天吃他的K 他
    命，也是這樣，伊知道被告不會跟伊要錢，因為大家都是朋
    友，他應該不會計較等語。經核亦與證人丙○○在警詢時證
    稱：伊在遭查獲前最後一次吸食K 他命是於98年7 月21日23
    時許在0850-XD 號自小客車內吸食，伊所吸食之K 他命是被
    告所提供，伊上車後就發現車上有K 他命，伊就直接取用吸
    食，因為伊與被告是朋友，不會計較，所以沒有購買對價關
    係，伊是將K 他命攙在香煙內吸食，每次吸食一支煙攙約半
    公克K 他命，因被告有足夠的財力購買K 他命並提供予朋友
    使用，原定是要開派對，所以他才會攜帶如此大量的K 他命
    等語；及在偵查中證稱：伊於當日19時坐上被告的車子時就
    有6 包K 他命，伊一上車就自己直接拿起來施用，因為被告
    常住在伊住處，跟伊感情好不會計較等語之情節相符。另證
    人李孟書、乙○○在警詢時均證稱：丙○○在車上有抽K 菸
    等語；又證人乙○○在偵查中並證稱：伊一上車就有看到丙○○在吸煙等語。而證人丙○○為警查獲後經採尿送驗結果
    ，確呈愷他命陽性反應，復有臺灣檢驗科技股份有限公司98
    年12月15日濫用藥物檢驗報告在卷可稽。是證人丙○○之前
    開證詞堪予採信。
  (三)被告雖以前揭情詞置辯，惟被告在本院審理時既供稱：伊所
    購買之上開K 他命，原本是放在丙○○家，伊住在他家3 個
    月，後來因丙○○會偷用，伊才將K 他命拿去放在車上中間
    扶手處云云，然參諸證人丙○○上開證言，被告在證人丙○○上車前，復將上開K 他命移置在該車副駕駛座之腳踏板處
    ，且外觀上顯而易見係K 他命，並有查獲照片4 幀附卷可稽
    ，而徵諸常情，被告早已知道要開車搭載證人丙○○，果若
    被告擔心上開K 他命遭證人丙○○偷用，何以需將上開K 他
    命自車上中間扶手處移置到副駕駛座腳踏板上；再參以被告
    在警詢時供稱：在伊車上所扣得之前開K 他命是伊帶去要唱
    歌時要使用，不是只有伊使用，伊會提供給去唱歌的朋友使
    用，伊知道丙○○、李孟書都有在使用K 他命，伊想說大家
    出來玩就玩開心一點，因為抽K 菸有舒服的感覺，伊是要免
    費提供沒有代價，伊與丙○○於當日16 時 許有在車上吸食
    K 他命，當時李孟書、乙○○都有在車上，警方查獲的K 他
    命伊只有提供給丙○○使用，丙○○最近一次吸食K 菸是由
    伊所提供，於當日23時許在伊車上吸食等語，在偵查中並供
    稱：丙○○一上車就有拿K 他命去施用，但當時伊沒管他在
    幹嘛，也沒有要跟他計較等語，則被告於當日16時許既有在
    車上與證人丙○○一起吸食K 他命，以其所攜帶之愷他命數
    量及當時狀況觀之，顯見證人丙○○當時所吸食之愷他命確
    係由被告所提供，又其對於證人丙○○坐上車時任意取用愷
    他命之行為既未表示反對之意思，並置於證人丙○○隨時可
    取得施用之狀況，且屬免費提供，顯見其該部分亦有無償轉
    讓愷他命予丙○○之犯意甚明。
  (四)綜上所述，被告前開辯解，顯係事後避就卸責之詞，委不足
    採。本件事證明確，被告前開犯行均洵堪認定，應予依法論
    科。
二、按法規之制定與法規之修正，如有特定生效日之必要者，依
    中央法規標準法第14條或第20條第2 項準用第14條之規定，
    應分別特定其施行日期。法規制定或前次修正基於特殊因素
    所特定之施行日期，並不適用於日後修正或再次修正之條文
    。又法律之制定或修正，若未明定施行日期者，中央法規標
    準法雖未規定應自何時生效，然法律既經制定或修正並經總
    統公布，自應依一般原則，自公布日起算至第3 日發生效力
    （參見司法院98年6 月29 日 院台廳刑一字第0980014643號
    函）。又92年7 月9 日修正公布之毒品危害防制條例第36條
    規定：「本條例自公布後6 個月施行」，其立法理由謂：「
    (一)依修正草案第2 條第3 項規定，法務部需會同衛生署成立
    審議委員會每3 個月定期檢討調整毒品之分級及品項，而本
    次新增第4 級毒品，有需要在新法施行前先經該審議會檢討
    後再調整公布，爰預留6 個月緩衝期，以利處理。(二)依本條
    例新修正之規定，有必要再訂定相關子法及修正相關法規，
    以配合本條例之施行，故亦有需要預留適當緩衝期，以利訂
    頒相關子法及相關法規之配合修正」，故該條規定，顯係因
    應該次修正之需，始預留適當之緩衝期，故其後修正條文之
    施行日期尚難援引此一規定而為標準，若未明定施行日期者
    ，自應依一般原則，自公布日起算至第3 日發生效力。是以
    總統於98年5 月20日以華總一義字第09800125141 號令修正
    公布毒品危害防制條例第4 、11、11之1 、17、20、25條條
    文，依上開說明，修正條文應自公布日起第3 日即98年5 月
    22日發生效力，合先敘明。
三、查愷他命係毒品危害防制條例第2 條第2 項第3 款明定之第
    三級毒品。核被告所有，係犯毒品危害防制條例第11條第5
    項持有第三級毒品純質淨重二十公克以上罪及同法第8 條第
    3 項轉讓第三級毒品罪。復按未經許可持有手槍，其持有之
    繼續，為行為之繼續，亦即一經持有手槍，罪已成立，但其
    完結須繼續至持有行為終了時為止（最高法院88年第8 次刑
    事庭會議決議參照），從而，被告持有第三級毒品之行為，
    亦應依上揭法理論處。查被告最初持有扣案愷他命純質淨重
    二十公克以上之時間雖為98年4 月間某日，然其持有行為繼
    續至98年7 月22日始為警查獲，而毒品危害防制條例第11條
    第5 項雖於98年5 月22日始生效施行，惟因被告行為繼續至
    上開規定生效施行以後，參諸前開說明，自應逕適用98年5
    月22日生效施行之毒品危害防制條例第11條第5 項論處，公
    訴人起訴書雖漏載此部分應適用之法條，然業經蒞庭檢察官
    於99年3 月23日本院審理期日予以補正，另因被告所犯各次
    轉讓第三級毒品犯行，尚乏積極證據足以證明已達淨重20公
    克，無從依毒品危害防制條第8 條第6 項之規定加重其刑，
    則被告因轉讓而持有之第三級毒品數量既因未達淨重20公克
    而不成立犯罪，自無從為轉讓之高度行為所吸收，併此敘明
    。又被告接續2 次轉讓第三級毒品愷他命予丙○○之犯行，
    係於時間密接、空間同一之情形下，基於單一犯意接續所為
    ，並侵害同一法益，為接續犯，應論以一罪，起訴書雖未敘
    及被告於98年7 月21日16時許之轉讓第三級毒品予丙○○之
    行為，惟此部分亦經蒞庭檢察官於99年3 月23日本院審理期
    日予以補正，且與檢察官原起訴部分具有接續犯實質上一罪
    之關係，本院自得併予審理；另檢察官於上開審理期日雖認
    證人丙○○於同日23時許所施用之愷他命，亦係由被告所提
    供，應另論以一次轉讓第三級毒品行為，惟參諸前開說明，
    證人丙○○在本院審理時既證稱該次所用之愷他命，即係其
    在上車時所取用裝填者等語，是自毋庸另論以一次轉讓第三
    級毒品行為，且查無其他積極證據足資證明被告該部分之犯
    行，惟因此部分若成立犯罪與前揭論罪部分具有實質上一罪
    之關係，爰不另為無罪之論知，併此敘明。又被告所犯上開
    2 罪間，乃犯意各別，行為互殊，應予分論併罰。爰審酌被
    告前無犯罪科刑紀錄之素行（見卷附臺灣高等法院被告前案
    紀錄表），其所持有之第三級毒品愷他命數量甚鉅，且復轉
    讓上開毒品供人施用，戕害他人之身心健康，並對社會造成
    嚴重危害，兼衡被告犯罪之動機、目的、手段，暨犯後態度
    等一切情狀，分別量處如主文所示之刑，並定其應執行之刑
    。
四、末按毒品危害防制條例第2 條第2 項規定，毒品依其成癮性
    、濫用性及對社會危害性分為四級，並就製造、運輸、販賣
    、意圖販賣而持有、以非法方法使人施用、引誘他人施用及
    轉讓等不同品項毒品之行為，分別定其處罰。至施用或持有
    第三、四級毒品，因其可罰性較低，故予除罪化，僅就施用
    及持有第一、二級毒品科以刑罰。惟鑑於第三、四級毒品均
    係管製藥品，特於同條例第11條之1 明定無正當理由，不得
    擅自持有；第18條第1 項後段復規定查獲之第三、四級毒品
    ，無正當理由而擅自持有者，沒入銷燬之。從而，依同條例
    第18條第1 項後段應沒入銷燬之毒品，專指查獲之施用、持
    有第三、四級毒品而言；倘係查獲之製造、運輸、販賣、意
    圖販賣而持有、以非法方法使人施用、引誘他人施用或轉讓
    之第三、四級毒品，既屬同條例相關法條明文規定處罰之犯
    罪行為，即非該條項應沒入銷燬之範圍。又同條例第19條第
    1 項所定「供犯罪所用或因犯罪所得之物」，係指犯第4 條
    至第9 條、第12條、第13條或第14條第1 項、第2 項之罪所
    用或所得之物，不包括毒品本身在內，自不得為第三、四級
    毒品之沒收依據（以犯第4 條第3 項販賣第三級毒品罪為例
    ，其供犯罪所用之物，當指「供販賣第三級毒品所用之物」
    而言；第三級毒品本身為販賣之標的，為遂行販賣該毒品使
    用之物，始屬「供犯罪《犯第4 條第3 項之販賣第三級毒品
    罪》所用之物」，其理至明）。同條例對於查獲之製造、運
    輸、販賣、意圖販賣而持有、以非法方法使人施用、引誘他
    人施用及轉讓第三、四級毒品之沒收，並無特別規定，如其
    行為已構成犯罪，則該毒品即屬不受法律保護之違禁物，應
    回歸刑法之適用，依刑法第38條第1 項第1 款之規定沒收之
    （最高法院95年度台上字第911 號判決意旨參照）。查扣案
    之第三級毒品愷他命6 包（淨重共計300.38公克，驗餘淨重
    共計300.3 公克，純度約98% ，驗前純質淨重約294.37公克
    ），係屬被告所有，業據被告供承在卷，且經鑑定純質淨重
    逾20公克以上，自屬違禁物無訛，且因該等外包裝與其內之
    愷他命難以析離完盡，除檢驗用罄部分業已滅失毋庸宣告沒
    收外，參諸前開說明，自應依刑法第38條第1 項第1 款之規
    定宣告沒收。
據上論斷，應依刑事訴訟法第299 條第1 項前段，毒品危害防制
條例第8 條第3 項、第11條第5 項，刑法第11條前段、第51條第
5 款、第38條第1 項第1 款，判決如主文。
本案經檢察官林慈雁到庭執行職務。
中    華    民    國    99    年    4     月    16    日
                  刑事第十三庭  法  官  王士珮
以上正本證明與原本無異。
如不服本判決應於收受判決後10日內向本院提出上訴書狀，並
應敘述具體理由。其未敘述上訴理由者，應於上訴期間屆滿後
20日內向本院補提理由書（均須按他造當事人之人數附繕本）
「切勿逕送上級法院」。
                                書記官  金和國
中    華    民    國    99    年    4     月    16    日
附錄本案論罪科刑法條全文：
毒品危害防制條例第8條第3項
轉讓第三級毒品者，處 3 年以下有期徒刑，得併科新臺幣 30
萬元以下罰金。
毒品危害防制條例第11條第5項
持有第三級毒品純質淨重二十公克以上者，處 3 年以下有期徒
刑，得併科新臺幣 30 萬元以下罰金。

司法院資訊處製作；財團法人民間司法改革基金會備份。
